臺灣高雄地方法院民事裁定
109年度消債清字第114號
聲  請  人  黃金楓  
0000000000000000

0000000000000000

0000000000000000

0000000000000000

代  理  人  蔡駿民律師
上列當事人因消費者債務清理事件聲請清算，本院裁定如下：
    主  文
聲請人黃金楓自中華民國一○九年九月九日下午四時起開始清算
程序。
命司法事務官進行本件清算程序。
    理  由
一、聲請意旨略以：伊有不能清償債務情事，前向本院聲請調解
    債務清償方案，惟調解不成立。伊又未經法院裁定開始更生
    程序或許可和解或宣告破產，爰聲請清算等語。
二、按債務人不能清償債務或有不能清償之虞者，得依本條例所
    定更生或清算程序，清理其債務；法院開始清算程序之裁定
    ，應載明其年、月、日、時，並即時發生效力；法院開始更
    生或清算程序後，得命司法事務官進行更生或清算程序，必
    要時得選任律師、會計師或其他適當之自然人或法人1人為
    監督人或管理人，消費者債務清理條例（下稱消債條例）第
    3條、第80條前段、第83條第1項、第16條第1項分別定有明
    文。
三、經查：
  ㈠聲請人前於民國109年1月21日提出債權人清冊，向本院聲請
    調解債務清償方案，經本院109年度司消債調字第55號受理
    ，於109年2月25日調解不成立，聲請人於同日以言詞聲請更
    生，經本院109年度消債更字第100號受理，嗣因債務總額逾
    新臺幣（下同）12,000,000元，而於109年4月24日具狀改為
    聲請清算等情，業經本院依職權調閱上開調解卷宗核閱無訛
    。
  ㈡聲請人於106年度至108年度均無申報所得，名下無財產，有
    南山人壽保單解約金150,516元（已扣保單借款及墊繳本息7
    56,505元），至富邦人壽保單部分，則無有效保單；又聲請
    人稱102年9月至108年12月於亞瑟環境清潔股份有限公司任
    清潔人員，107年5月至12月實領收入共計283,204元，108年
    實領收入共計395,970元，嗣自109年1月6日起至統潔企業有
    限公司擔任清潔人員，109年1月至4月實領收入共計95,688
    元，現未領取任何補助等情，有財政部高雄國稅局106年至1
    08年綜合所得稅各類所得資料清單及財產歸屬資料清單【本
    院109年度司消債調字第55號卷（下稱調卷）第13至15頁、
    本案卷第51頁】、財產及收入狀況說明書（調卷第5頁）、
    債權人清冊（調卷第6至7頁）、戶籍謄本（調卷第18頁）、
    勞工保險被保險人投保資料表（本案卷第35頁）、個人商業
    保險查詢結果表（本案卷第70頁）、財團法人金融聯合徵信
    中心前置協商專用債權人清冊（本案卷第36至38頁）、信用
    報告（本案卷第39至40頁）、社會補助查詢表（本案卷第15
    至18頁）、高雄市政府都市發展局函（本案卷第21頁）、存
    簿（本案卷第75至76頁）、勞動部勞動力發展署高屏澎東分
    署函（本案卷第22頁）、勞動部勞工保險局函（本案卷第19
    頁）、在職證明書（本案卷第52頁）、薪資袋（本案卷第41
    至50頁）、南山人壽保險股份有限公司函（本案卷第23至29
    頁）、富邦人壽保險股份有限公司陳報狀（本案卷第94頁）
    等附卷可參。依聲請人上述工作、收入情形，認應以聲請人
    107年5月至109年4月平均每月收入32,286元【計算式：（28
    3,204＋395,970＋95,688）÷24＝32,286】，核算其償債能力。
  ㈢關於聲請人個人日常必要支出部分，聲請人雖主張每月支出1
    7,400元（包含每月房屋租金7,000元）乙情，並提出租賃契
    約（本案卷第71至73頁）、存款人收執聯（本案卷第74頁）
    在卷可稽。惟按債務人必要生活費用，以最近1年衛生福利
    部或直轄市政府所公告當地區每人每月最低生活費1.2倍定
    之，消債條例第64條之2第1項定有明文。本院參酌衛福部社
    會司所公告109年度高雄市最低生活費為13,099元，又該最
    低生活費用之標準，係照當地最近1年平均每人可支配所得
    中位數60％訂定，依其基準之家庭收支調查報告調查表格式
    所示有關經常性支出之調查項目，包括利息支出、食品、衣
    著、房租及水費、電費、醫療保健、交通、娛樂、教育等，
    已涵蓋聲請人所陳報之支出項目。是本院認聲請人必要生活
    費用以最低生活費之1.2倍即15,719元計算已足，逾此範圍
    難認必要。
　㈣關於聲請人扶養支出部分，聲請人稱扶養未成年子女黃○辰、
    黃○蔚，每月各支出扶養費3,000元。經查，黃○辰係95年2月
    生，黃○蔚係96年8月生，現均就讀國中，107年度至108年度
    均無申報所得，名下無財產，現未領取任何補助等情，此有
    戶籍謄本（調卷第19頁）、稅務電子閘門財產所得調件明細
    表（本案卷第90至93頁）、桃園市政府社會局函（本案卷第
    20頁）、存款人收執聯（本案卷第78頁）附卷可參。黃○辰
    、黃○蔚既未成年，名下復無財產，有受扶養之權利。至於
    扶養費用數額部分，按受扶養者之必要生活費用，準用第一
    項規定計算基準數額，並依債務人依法應負擔扶養義務之比
    例認定之，消債條例第64條之2第2項亦有明定。準此，因黃
    ○辰、黃○蔚係於前配偶之家人位於桃園之家中居住，應自必
    要生活費用中扣除相當於房租支出所佔比例（約24.36%），
    以109年度桃園市每人每月不含房屋支出之最低生活必需13,
    871元計算，由聲請人與前配偶共同負擔，每人應負擔13,87
    1元（計算式：13,871×2÷2＝13,871）。聲請人僅主張每月支
    出子女扶養費共6,000元（計算式：3,000×2＝6,000），堪認
    合理。
  ㈤綜上所述，聲請人每月平均收入為32,286元，扣除必要生活
    費15,719元、子女扶養費6,000元後，尚餘10,567元。而聲
    請人目前負債總額為12,597,837元（調卷第41至69頁、第75
    頁、第88至96頁，包括：土地銀行、第一銀行、華南銀行、
    台北富邦銀行、國泰世華銀行、兆豐銀行、遠東銀行、元大
    銀行、永豐銀行、玉山銀行、台新銀行、中國信託銀行、萬
    榮行銷股份有限公司、磊豐國際資產管理股份有限公司、金
    陽信資產管理股份有限公司、元大國際資產管理股份有限公
    司、新光行銷股份有限公司、滙誠第二資產管理股份有限公
    司），扣除南山人壽保單解約金150,516元後，以每月所餘
    逐年清償，至少須約98年【計算式：（12,597,837－150,516
    ）÷10,567÷12≒98】始能清償完畢，堪認聲請人確有不能清
    償債務之情事。從而，聲請人向本院聲請清算，應予准許，
    並命司法事務官進行本件清算程序。
四、依消債條例第11條第1 項、第83條第1 項、第16條第1 項，
    裁定如主文。
中　　華　　民　　國　 109　　年　　9 　　月　　9 　　日
              　　民事庭　　法　官　賴寶合
以上正本係照原本作成。
本裁定不得抗告。
中　　華　　民　　國　 109　　年　　9 　　月　　9 　　日
  　                        書記官　胡美儀